臺灣高雄地方法院刑事判決　　　　　　　 94年度易字第820號
公　訴　人　臺灣高雄地方法院檢察署檢察官
被　　　告　乙○○
被　　　告　甲○○
上列被告因違反著作權法案件，經檢察官聲請簡易判決處刑（92
年度偵字第16837 號），本院高雄簡易庭認不宜依易簡易程序審
理（93年度簡字第2413號），簽請改依通常程序，判決如下：
    主  文
乙○○、甲○○均無罪。
    理  由
一、公訴意旨略以：被告甲○○係以網頁設計為業；而乙○○（
    原名翁瑞宜）則係「翁瑞宜工作室（設計工房）」負責人，
    以製作軟陶為業。二人明知丙○○係「軟陶小百科」、「生
    活軟陶」之文字、攝影及附圖之著作人，享有上開語文、美
    術、攝影、圖形著作之著作權，乙○○為求其軟陶設計及生
    產可以為多數人所知悉及利用，並進而向其訂購，二人竟意
    圖營利，而由乙○○將丙○○所著作之「軟陶小百科」、「
    生活軟陶」交予甲○○，甲○○即於民國（下同）91年9 月
    間起，在其位於高雄縣鳳山市○○○路156 巷24號（嗣後整
    編為鳳山市○○街32號）住所內，未經丙○○之許可，而擅
    自重製丙○○之「軟陶小百科」部分內容於網頁並上傳至網
    址為「www. ruiyi.com.tw 」，名為「翁瑞宜設計工房」之
    網站（以下分別簡稱系爭網頁及系爭網站，網頁內容如偵查
    卷第33頁以下），供不特定人瀏覽，嗣經丙○○發覺報警查
    獲，因認被告涉犯93年9 月1 日修正公布前之著作權法第91
    條第1 項意圖營利而擅自重製他人之著作罪。
二、按犯罪事實應依證據認定之，無證據不得認定犯罪事實；又
    不能證明被告犯罪或其行為不罰者，應諭知無罪之判決，刑
    事訴訟法第154 條第2 項、第301 條第1 項分別定有明文。
    又認定不利於被告之事實，須依積極證據，苟積極證據不足
    為不利於被告事實之認定時，即應為有利於被告之認定，更
    不必有何有利之證據。另刑事訴訟法上所謂認定犯罪事實之
    證據，係指足以認定被告確有犯罪行為之積極證據而言，該
    項證據自須適合於被告犯罪事實之認定，始得採為斷罪資料
    （最高法院30年上字第816 號判例、最高法院29年上字第31
    05號判例參照）。
三、訊據被告甲○○固未否認為被告乙○○設計並製作系爭網頁
    ，且該網頁之內容與告訴人丙○○之著作「軟陶小百科」之
    部分內容近似之事實，然堅決否認有何違反著作權法之犯行
    ，辯稱：「該網頁確實是我製作，但是我並不是取材於告訴
    人的著作，而是取材於其他網站，我是告訴人提出告訴之後
    才知道有告訴人的著作」之語；被告乙○○固未否認伊事先
    同意被告甲○○為其設計系爭網頁並架設網站，且曾經提供
    含告訴人之著作「軟陶小百科」在內之數本書籍供被告甲○○參考，並於系爭網站架設完成之後，上網觀看部分網頁內
    容之事實，然亦堅決否認有違反著作權法之犯行，辯稱：被
    告甲○○主動向伊表示要免費替伊設計1 個軟陶手工藝品之
    網站，於是伊提供自己之作品及幾本書籍予被告甲○○，然
    未指示被告甲○○應參考哪一部份，事後伊雖有觀賞系爭網
    站，但只著重於自己的作品，而未瀏覽其他部分等語。
四、經查：本件公訴人認被告2 人涉有前開犯行，係以：(一)、告
    訴人所提出之著作「軟陶小百科」及「生活軟陶」：證明告
    訴人為前開著作之著作人。(二)、告訴人關於系爭網頁內容抄
    襲其著作「軟陶小百科」之指訴。(三)、被告乙○○既為製作
    軟陶業內人士，對於告訴人所著作之書籍，無不知之理，對
    甲○○所製作之網頁內容，亦不可能毫不知悉。(四)、被告甲○○辯稱其網頁設計內容取材自中國大陸地區之「軟陶世界
    」網站，然卻無法提供大陸地區人士同意其重製相關網頁之
    證明等證據，為其論斷之依據。
五、程序部分，各該證據之證據能分述如下：
(一)、按被告以外之人於審判外之言詞或書面陳述，除法律有規定
    者外，不得作為證據；又被告以外之人於審判外之陳述，雖
    不符刑事訴訟法第159 條之1 至第159 條之4 之規定，而經
    當事人於審判程序同意作為證據，法院審酌該言詞陳述或書
    面陳述作成時之情況，認為適當者，亦得為證據；另當事人
    、代理人或辯護人於法院調查證據時，知有第159 條第1 項
    不得為證據之情形，而未於言詞辯論終結前聲明異議者，視
    為有前項之同意，刑事訴訟法第159 條第1 項、第159 條之
    5 第1 項、第2 項分別定有明文。
(二)、告訴人丙○○於警詢及偵查中之陳述：告訴人於警詢之陳述
    係被告以外之人審判外所為之言詞陳述，依刑事訴訟法第15
    9 條第1 項規定，該項陳述屬於傳聞證據，且不合於刑事訴
    訟法第159 條之1 至之4 所示情形，然經公訴人、被告於本
    院審理程序同意做為證據，且本院審酌上開陳述係員警依法
    詢問後忠實記錄，其作成之形式並無瑕疵，與待證事實具有
    關聯性等情況，認為適當，應認有證據能力。至告訴人於偵
    查中檢察官面前所為之陳述並非基於證人地位所為，未經具
    結，依刑事訴訟法第158 條之3 之規定，該等陳述並無證據
    能力。
(三)、台灣士林地方法院檢察署92年偵字第6874號偵查卷所附「翁
    瑞宜設計工房」網站之內容列印結果、台灣高雄地方法院檢
    察署92年度偵字第16837 號偵查卷所附大陸「軟陶世界」網
    站之內容列印結果、電子郵件內容列印結果1 紙、告訴人丙○○之著作2本：
(1)、探究前開書面是否具有證據能力之前，首先應就其在證據法
    上之性質為判斷，所謂「傳聞證據」係指「審判外」所為之
    「陳述或所發生之敘述性動作」，而提出於法庭用來證明該
    敘述事項之真實性之證據。（參王兆鵬、陳運財等著【傳聞
    法則理論與實踐】一書第19、50頁，2003年9 月初版第1 刷
    參照）。基本上，證據係在公判庭上經過調查程序後方得以
    被採用。因此，以公判庭為基準以考量證據之性質時，「傳
    聞證據」自屬以公判庭外之供述為內容之證據。即係透過人
    之意思活動予以傳達，即供述者對於有關體驗之事實，經由
    知覺、記憶、表現、敘述或敘述性動作等過程予以傳達，故
    亦稱之為「供述證據」。此與「非供述證據」，即非透過人
    之意思活動予以傳達之證據，如物證、書證等之不同，在於
    人之傳達、保存之正確度無法與物證、書證相比。是以，判
    斷證據究屬傳聞證據或非傳聞證據，乃取決於該證據之證明
    旨趣或該證據與待證事實間之關係。換言之，以證明供述內
    容之真實性之證據適用傳聞法則，惟相對地縱使屬於「代替
    供述之書面」或「間接之供述」，書面本身之存在或供述本
    身之存在即為待證事實時，此證據並不屬於傳聞證據（參黃
    朝義著【刑事訴訟法─證據編】第144 頁、第146 頁，2002
    年11月初版第1 刷）。
(2)、前開網頁、電子郵件及著作係以其本身之存在為待證事實，
    均非供述者對於有關體驗之事實，經由知覺、記憶、表現、
    敘述或敘述性動作等過程加以傳達之結果，故非供述證據，
    自無傳聞法則之適用，又該等書證並無其他不得為證據之情
    況，自具有證據能力。
六、實體部分：
(一)、本件告訴人丙○○主張被告甲○○替被告乙○○製作之系爭
    網頁（即附表Ｂ）內容係抄襲其著作「軟陶小百科」（即附
    表Ａ），被告甲○○則辯稱前開網頁之內容係取材自大陸網
    站「軟陶世界」之網頁（即附表Ｃ），且經該網站之設計人
    同意所為，是本件首應審究者在於系爭網頁之內容究竟是否
    直接抄襲自告訴人之著作。經核閱告訴人所提出之著作「軟
    陶小百科」、系爭網頁及「軟陶世界」網頁內容，文字敘述
    部分，三者除排版方式互有差異外，文字內容並無不同，然
    系爭網頁中之錯別字與「軟陶世界」網頁中之用字相同，而
    告訴人著作則無此錯誤，例如軟陶源由單元，系爭網頁中「
    最常見『至』（按：應是『到』之誤載）的字」之錯誤及軟
    陶新資訊單元系爭網頁中「國內外的網站『里』」（按應係
    『裡』）之錯誤，均與「軟陶世界」網頁內容之用字相同（
    參見台灣士林地方法院檢察署92年偵字第6874號偵查卷第34
    、35頁及台灣高雄地方法院檢察署92年度偵字第16837 號偵
    查卷第16頁及第33頁），告訴人之著作則無此用字之錯誤（
    見告訴人前開著作第7 頁、第15頁）。再者，前開著作及網
    頁之圖案部分，Ａ著作之圖案與Ｂ網頁所使用之圖案有許多
    差異（詳如附表），反之，就前開差異之處，Ｂ網頁與Ｃ網
    頁之內容大致相同，例如：「工具及耗材」與「軟陶種類介
    紹」部分，Ｂ網頁之圖案排列方式與Ａ著作相關部分之圖案
    排列方式有所出入，但Ｂ網頁此部分之圖案內容卻與Ｃ網頁
    圖案之排列方式完全相同（參見告訴人前開著作第8-11頁、
    第5 頁、台灣士林地方法院檢察署92年偵字第6874號偵查卷
    第33頁、第40、41頁及台灣高雄地方法院檢察署92年度偵字
    第16837 號偵查卷第17頁及第21頁）。是以，系爭網頁之內
    容雖與告訴人前開著作之內容有諸多相似之處，然不論就文
    字敘述或圖案排列之方式方面，Ｂ網頁與Ｃ網頁之相似程度
    均較Ｂ網頁與Ａ著作之相似程度高。再參以Ａ著作只是以一
    般書面文字呈現，然Ｃ網頁是以電子訊息方式呈現，就網頁
    製作之便利性而言，自應以在網路上搜尋相關之網頁較便於
    重製。是被告甲○○辯稱，伊系爭網頁之內容係取材自Ｃ網
    頁而非Ａ著作，應堪採信。
(二)、此外，「軟陶世界」網站創設於西元1998年9 月，網站聯絡
    人之電子件信箱為pciay@tom.com 之事實，有偵查卷所附該
    網站內容之列印結果可憑（見台灣高雄地方法院檢察署92年
    度偵字第16837 號偵查卷第15頁及第35頁），是該網站確實
    較系爭網站早設立，又據卷附電子郵件之記載，被告甲○○
    確曾以電子郵件信箱與前開聯絡人聯繫，希望該人將伊先前
    為取得授權重製「軟陶世界」網站時所寄送之電子郵件及獲
    得授權之電子郵件回傳給伊稱：「我是來自臺灣高雄的chin
    ，還記得我嗎？去年8 、9 月間曾經拜訪過貴站並徵求轉載
    貴網站資訊的網友，想請問貴站是否有保留當時同意我轉載
    貴站資訊的那一封e-mail？」等語，該人則覆以：「我還記
    得你，前段時間還去看過你的網站，首頁動畫設計地很不錯
    ，我每隔一段時間就會清理一次電子郵箱，沒有保留已發送
    郵件的習慣，當然也不會保留當時發給你的郵件了，sorry
    」之語，足見被告甲○○辯稱系爭網頁係取材自「軟陶世界
    」網站，且獲得該網站之製作人授權後，才重製網頁內容之
    語，堪予採信。
(三)、綜上所述，系爭網頁內容係直接取材自「軟陶世界」網站而
    非告訴人之著作「軟陶小百科」，而被告甲○○重製前開網
    站內容確係經網站之製作人授權後所為，又無其他積極證據
    證明被告甲○○重製前開網頁之時，即知「軟陶世界」網頁
    之內容與告訴人「軟陶小百科」著作之內容相似，自無從認
    其於重製前開網頁之前有查證何人為著作權人並進而取得告
    訴人授權之義務，從而，被告甲○○主觀上應無非法重製他
    人著作物之意思，而93年9 月1 日修正公布前之著作權法第
    91 條 第1 項之罪並無處罰過失之明文，是難認被告甲○○
    所為有何不法可言，自應就被告甲○○被訴違反著作權法部
    分，為無罪之諭知。
(四)、又被告甲○○關於系爭網頁之製作既無非法重製他人著作之
    故意，而應為無罪之諭知，且系爭網站係被告甲○○主動表
    示要幫被告乙○○製作，被告乙○○原對於電腦不熟悉，故
    被告甲○○製作系爭網頁時並沒有事先與被告乙○○研商網
    頁的內容，被告乙○○亦未指示要參考哪些特定內容，於網
    頁完成時被告甲○○才請被告乙○○過目等情，業據證人甲○○於本院審理時證述屬實（見94年7 月4 日審判筆錄），
    自難認被告乙○○主觀上有非法重製告訴人著作之故意，亦
    難認其客觀上有何重製告訴人著作之行為，是難以93年9 月
    1 日修正公布前之著作權法第91條第1 項之罪相繩於被告乙○○，此外，並查無其他積極證據證明被告乙○○及甲○○
    確有公訴人所指之犯行，揆諸首揭說明，自應為被告無罪之
    諭知。
據上論斷，應依刑事訴訟法第452 條、第301 條第1 項，判決如
主文。
本案經檢察官丁○○到庭執行職務。
中　　華　　民　　國　　94　　年　　7 　　月　　29　　日
                  刑事第七庭        審判長 法  官 孫啟強
                                           法  官 張茹棻
                                           法　官 卓立婷
以上正本證明與原本無異。
如不服本判決，應於判決送達後10日內，向本院提出上訴狀。
中　　華　　民　　國　　94　　年　　7 　　月　　29　　日
                                           書記官 李春慧
附表：
┌───┬────────┬────────┬────────┐
│      │軟陶小百科（Ａ）│  系爭網頁（Ｂ）│  軟陶世界（Ｃ）│
├───┼────────┼────────┼────────┤
│工具及│P8-11：         │文字：同ＡP8-11 │文字：同Ｂ，但排│
│耗材  │                │，但排版略有不同│版略有不同      │
│      │                │圖案：陳列方式不│圖案：陳列方式及│
│      │                │同，其餘大致相同│內容均與Ｂ相同  │
├───┼────────┼────────┼────────┤
│軟陶新│P15：           │文字：同ＡP15 ，│文字：同ＡP15 ，│
│資訊  │                │但排版略不同    │但排版略不同    │
│      │ 無圖案         │圖案：有增加圖案│圖案：無        │
├───┼────────┼────────┼────────┤
│軟陶源│P7：            │文字：同ＡP7，但│文字：同Ｂ，但排│
│由    │                │排版略不同      │版略不同        │
│      │                │ 　             │ 　             │
│      │                │圖案：與ＡP7不同│圖案：無        │
├───┼────────┼────────┼────────┤
│軟陶種│P5：            │文字：同ＡP5    │文字：同Ｂ      │
│類介紹│                │圖案：內容與Ａｐ│圖案：內容及排列│
│      │                │５相同，但排列方│方式均與Ｂ同    │
│      │                │式有別          │                │
├───┼────────┼────────┼────────┤
│常見問│、P7：          │文字：與ＡP6、P7│文字：與Ｂ同，但│
│題    │                │同，但排版略不相│排版略不相同    │
│      │                │同              │                │
│      │（有圖）        │圖案：無        │圖案：無        │
├───┼────────┼────────┼────────┤
│軟陶的│P12：           │文字：與ＡP12 同│文字：與Ｂ同，但│
│調色法│                │，但排版略不相同│排版略不相同    │
│      │                │                │                │
│      │                │圖案：相同      │圖案：相同      │
├───┼────────┼────────┼────────┤
│軟陶的│P13：           │文字：與ＡP13同 │文字：與Ｂ同，但│
│烘焙方│                │，但排版略不相同│排版略不相同圖案│
│式    │（有圖）        │圖案：無        │：無            │
├───┼────────┼────────┼────────┤
│軟陶作│P14：           │文字：與ＡP14同 │文字：與Ｂ同，但│
│品的表│                │，但排版略不相同│排版略不相同    │
│面處理│                │                │                │
│方式  │                │圖案：與ＡP14同 │圖案：與Ｂ同    │
└───┴────────┴────────┴────────┘
